臺灣彰化地方法院刑事判決　　　　　　　100年度訴字第984號
公　訴　人　臺灣彰化地方法院檢察署檢察官
被　　　告　呂榮華
指定辯護人　本院公設辯護人　陳志忠
上列被告因違反毒品危害防制條例案件，經檢察官提起公訴（10
0 年度偵字第6153號），本院判決如下：
    主  文
呂榮華共同販賣第二級毒品，處有期徒刑壹年拾月；販賣第二級
毒品所得新台幣壹仟伍佰元沒收之，如全部或一部不能沒收者，
以呂榮華及姓名、年籍不詳、綽號「阿兄」成年男子之財產連帶
抵償之；扣案如附表編號5 所示之行動電話壹支（內含00000000
00號SIM 卡壹張）沒收。又明知為禁藥而轉讓，處有期徒刑捌月
；扣案如附表編號5 所示之行動電話壹支（內含0000000000號
SIM 卡壹張）沒收。應執行有期徒刑貳年肆月；販賣第二級毒品
所得新台幣壹仟伍佰元沒收之，如全部或一部不能沒收者，以呂
榮華及姓名、年籍不詳、綽號「阿兄」成年男子之財產連帶抵償
之；扣案如附表編號5 所示之行動電話壹支（內含0000000000號
SIM 卡壹張）沒收。
    事  實
一、呂榮華前於民國95年間，因竊盜案件，經本院以95年度易字
    第280 號判決判處有期徒刑1 年10月確定（第一案），另於
    96年間，因違反毒品危害防制條例案件，經臺灣高等法院臺
    中分院以96年度上訴字第2280號判決判處減為有期徒刑4 月
    、2 月又15日，如易科罰金，以新臺幣（下同）1 千元折算
    1 日確定（第二案），並因違反毒品危害防制條例案件，經
    本院以96年度訴字第2216號判決判處減為有期徒刑4 月、2
    月又15日，應執行有期徒刑6 月，如易科罰金，以1 千元折
    算1 日確定（第三案），又因違反毒品危害防制條例案件，
    經本院以96年度訴字第2080號判決判處減為有期徒刑4 月（
    共3 罪）、2 月又15日，應執行有期徒刑1 年（第四案），
    再因違反毒品危害防制條例案件，經本院以96年度訴字第24
    06號判決判處減為有期徒刑4 月、2 月又15日，應執行有期
    徒刑6 月，如易科罰金，以1 千元折算1 日確定（第五案）
    ，上開第二至五案經本院以98年度聲字第1650號裁定定應執
    行有期徒刑2 年2 月，如易科罰金，以1 千元折算1 日確定
    ，並與上開第一案接續執行，甫於99年10月26日假釋出監，
    原應於100 年3 月3 日假釋期滿而視為執行完畢，詎呂榮華
    竟於上開假釋期間內再犯他罪，經撤銷上開第一至五案之假
    釋，現入監執行殘刑4 月又5 日（未構成累犯）。
二、詎呂榮華仍不知悔改，明知甲基安非他命係毒品危害防制條
    例第2 條第2 項第2 款列管之第二級毒品，且業經行政院衛
    生署公告列入禁藥管理，亦屬藥事法第22條第1 項第1 款所
    定之禁藥，任何人均不得非法持有、轉讓、販賣，竟與姓名
    、年籍不詳之成年男子共同基於販賣第二級毒品甲基安非他
    命之犯意，及基於無償轉讓屬於禁藥之甲基安非他命之犯意
    ，分別為下列犯行：
  (一)於100 年6 月12日下午1 時30分許，呂榮華以其使用之0000
    000000號行動電話與陳銘耀所持用之0000000000號行動電話
    聯絡販賣第二級毒品甲基安非他命事宜，雙方先約定於彰化
    縣埤頭鄉某軍營外，由陳銘耀先行交付購買上開毒品之價金
    1500元予呂榮華，呂榮華再以其使用之0000000000號行動電
    話與姓名、年籍不詳、綽號「阿兄」之成年男子（即毒品上
    游）聯絡，由呂榮華將上開1 千5 百元交付予「阿兄」之成
    年男子後，該成年男子即將價值1 千5 百元之甲基安非他命
    交予呂榮華，呂榮華則抽取其中部分之甲基安非他命供己施
    用，嗣於同日下午約3 時30分許，呂榮華再與陳銘耀相約於
    彰化縣埤頭鄉豐崙國小大門旁，由呂榮華將其餘價值1 千餘
    元之甲基安非他命轉交予陳銘耀，呂榮華並因此由該成年男
    子處取得部分第一級毒品海洛因施用以營利。
  (二)於100 年6 月1 日下午5 時許，王可欣以其所持用00000000
    00號行動電話與呂榮華所使用之0000000000號行動電話聯絡
    ，呂榮華便駕車搭載王可欣至其位於彰化縣埤頭鄉○○村○
    ○路148 巷15號之住處，呂榮華乃無償轉讓價值約1 千元之
    甲基安非他命予王可欣施用。
三、嗣於100 年7 月6 日為警持臺灣彰化地方法院檢察署檢察官
    所核發之拘票及本院所核發之搜索票，至呂榮華位於彰化縣
    埤頭鄉○○村○○路148 巷15號之住所搜索，扣得如附表所
    示之物，始循線查悉上情。
四、案經彰化縣警察局報告臺灣彰化地方法院檢察署檢察官偵查
    起訴。
    理  由
壹、證據能力：
一、證人陳銘耀、王可欣、陳思筎於檢察官偵訊時之證述：
  (一)按被告以外之人於偵查中向檢察官所為陳述，除顯有不可信
    之情況者外，得為證據，刑事訴訟法第159 條之1 第2 項定
    有明文。偵查中對被告以外之人（包括證人、鑑定人、告訴
    人、被害人及共同被告等）所為之偵查筆錄，或被告以外之
    人向檢察官所提之書面陳述，性質上均屬傳聞證據。惟現階
    段刑事訴訟法規定檢察官代表國家偵查犯罪、實施公訴，依
    法其有訊問被告、證人及鑑定人之權，證人、鑑定人且須具
    結，而實務運作時，檢察官偵查中向被告以外之人所取得之
    陳述，原則上均能遵守法律規定，不致違法取供，其可信度
    極高，職是，被告以外之人前於偵查中已具結而為證述，除
    反對該項供述得具有證據能力之一方，已釋明「顯有不可信
    之情況」之理由外，不宜遽指該證人於偵查中之陳述不具證
    據能力。
  (二)查本件後開所引證人陳銘耀、王可欣、陳思筎於檢察官偵查
    中所為之證述，均經具結，有證人結文附卷可稽（100 年度
    偵字第6135號偵卷第119 、124 、175 頁），且並無證據證
    明上開證述有何顯不可信之情況。依上說明，本院認證人陳
    銘耀、王可欣、陳思筎於偵查中具結後證言具有證據能力，
    且已經合法調查，得作為認定犯罪事實之判斷依據。
二、通訊監察譯文部分：
  (一)按所謂被告以外之人於審判外之陳述，係指被告以外之人就
    其曾經參與或見聞之事實，事後追憶並於審判外為陳述者而
    言。如被告以外之人係被告犯罪之共同正犯、共犯、相對人
    、被害人或其他關係人，而於被告實行犯罪行為時與被告為
    言詞或書面對談，且其對話之本身即係構成被告犯罪行為之
    部分內容者，因非屬其事後就曾經與聞之事實所為之追憶，
    自與審判外之陳述有間，二者不容混淆。又國家基於犯罪偵
    查之目的，對被告或犯罪嫌疑人進行通訊監察，乃係以監控
    與過濾受監察人通訊內容之方式，蒐集對其有關之紀錄，並
    將該紀錄予以查扣，作為認定犯罪與否之證據，屬於刑事訴
    訟上強制處分之一種，而監聽係通訊保障及監察法（下稱：
    通保法）第13條第1 項所定通訊監察方法之一，司法警察機
    關依法定程序執行監聽取得之錄音，係以錄音設備之機械作
    用，真實保存當時通訊之內容，如通訊一方為受監察人，司
    法警察在監聽中蒐集所得之通訊者對話，若其通話本身即係
    被告進行犯罪中構成犯罪事實之部分內容，則依前開說明，
    自與所謂「審判外之陳述」無涉，應不受傳聞法則之規範，
    當然具有證據能力。至司法警察依據監聽錄音結果予以翻譯
    而製作之監聽譯文，屬於文書證據之一種，於被告或訴訟關
    係人對其譯文之真實性發生爭執或有所懷疑時，法院固應依
    刑事訴訟法第165 條之1 第2 項規定，以適當之設備，顯示
    該監聽錄音帶之聲音，以踐行調查證據之程序，俾確認該錄
    音聲音是否為通訊者本人及其內容與監聽譯文之記載是否相
    符；或傳喚該通訊者；或依其他法定程序，為證據調查。倘
    被告或訴訟關係人對該通訊監察譯文之真實性並不爭執，即
    無勘驗辨認其錄音聲音之調查必要性，法院於審判期日如已
    踐行提示監聽譯文供當事人辨認或告以要旨，使其表示意見
    等程序並為辯論者，其所為之訴訟程序即無不合（最高法院
    97年度臺上字第5940號判決意旨參見）。再按有事實足認被
    告或犯罪嫌疑人涉犯有最輕本刑為三年以上有期徒刑之罪嫌
    ，並危害國家安全或社會秩序情節重大，而有相當理由可信
    其通訊內容與本案有關，且不能或難以其他方法蒐集或調查
    證據者，在偵查中得由檢察官核發通訊監察書，96年12月11
    日修正施行前之通訊保障及監察法第5 條第1 項第1 款、第
    2 項定有明文。是如依上開程序之通訊監察所取得之證據，
    即屬依法定程序所取得，自有證據能力。
  (二)本案對被告呂榮華所使用之門號0000000000號行動電話實施
    通訊監察，係本院依法核發實施，本件監聽業經本院於100
    年5 月16日核發之100 年聲監字第414 號通訊監察書（監聽
    期間自100 年5 月17日起至同年6 月15日止、及含電話附表
    影本）1 份在卷可稽，是該通訊監察譯文（詳後所述）取得
    之合法性當無疑義。本院於審判期日並踐行提示通訊監聽譯
    文供當事人及被告之指定辯護人辨認並告以要旨，使渠等表
    示意見，其等均表示對上開通訊監察譯文無意見，是該通訊
    監察譯文自具有證據能力。
三、扣案物部分：扣案如附表所示之物，係員警持本院所核發之
    搜索票（100 年度聲搜字第1651號），至被告呂榮華位於彰
    化縣埤頭鄉○○村○○路148 巷15號之住所內進行搜索所扣
    得，有上開搜索票、搜索扣押筆錄及扣押物品目錄表各一份
    附卷可參（見100 年度偵字第6153號卷第43至46頁），應認
    上開扣案物並無違法取得之情形，具有證據能力。
四、卷附其餘非供述證據，無傳聞法則之適用，與本案待證事實
    具有關連性，且無證據證明係公務員違法取得或製作之物，
    自得採為證據。
貳、認定被告犯罪之各項證據及理由
一、上揭犯罪事實，業據被告呂榮華迭於警詢、偵訊、本院準備
    程序及審理時均坦承不諱（見100 年度偵字第6153號卷第4
    至9 頁、第125 至132 頁、本院100 年8 月17日準備程序筆
    錄及同年月24日審理筆錄），核與證人陳銘耀、陳思筎於警
    詢、偵訊中及證人王可欣於偵訊中所證述之情節相符（見上
    卷第96至99頁、第117 至119 頁、第172 至173 頁、第48至
    50頁、第120 至123 頁），且有證人陳銘耀、陳思筎指認犯
    罪嫌疑人紀錄表各1 紙、門號0000000000號行動電話通訊監
    察譯文1 份在卷可稽（見上卷第24至41頁、第51、58頁），
    復有扣案如附表編號5 所示之行動電話1 支（含0000000000
    號SIM 卡）可資佐證，；雖觀諸上揭證人與被告通話內容僅
    有與被告約定地點，而未均明確提及交易毒品之名稱、金額
    及數量等情，然審酌國內對於販賣甲基安非他命者科以高度
    刑責，衡情一般販毒者或供毒者為避免遭警方監聽查緝，而
    於通訊中少有逕以「毒品」、「甲基安非他命」等名稱或相
    近用語稱之，而幾乎均以暗語或彼此有默契之含混語意而為
    溝通，是警方合法執行通訊監察所得內容中，雖雙方未明示
    購買第二級毒品甲基安非他命，苟無違背經驗法則及論理法
    則，仍得據以認定毒品甲基安非他命交易行為之存在。另觀
    諸證人陳銘耀、王可欣分別於警詢及偵訊中，對於購買或轉
    讓甲基安非他命之方式等相關細節性事項，亦核與被告分別
    於警詢、偵訊中及本院審理中之自白內容相符，且相當明確
    ，故上揭證人此部分證詞，均無瑕疵，確非虛捏之詞，均應
    可採信，足見被告之自白與事實相符。本件事證明確，被告
    上開犯行均堪認定。
二、另按毒品危害防制條例第4 條之販賣毒品罪，行為人祇須有
    營利之意圖而販入或賣出毒品者，其犯罪即屬成立，並不因
    行為人所獲得之利益係現金或其他實物而有不同（最高法院
    97年度臺上字第2422號判決要旨參照）；又按販賣毒品之所
    謂販賣行為，係行為人基於營利之目的，而販入或賣出毒品
    而言。販賣毒品者，其主觀上須有營利之意圖，且客觀上有
    販賣之行為，即足構成，至於實際上是否已經獲利，則非所
    問。即於有償讓與他人之初，係基於營利之意思，並著手實
    施，而因故無法高於購入之原價出售，最後不得不以原價或
    低於原價讓與他人時，仍屬販賣行為。必也始終無營利之意
    思，縱以原價或低於原價有償讓與他人，方難謂為販賣行為
    ，而僅得以轉讓罪論處（最高法院93年度臺上字第1651號判
    決要旨參照）。經查，甲基安非他命毒品害人匪淺，政府明
    令禁止非法施用販賣，若非有利可圖，被告當無甘冒重典而
    販賣之理；況被告於偵訊中陳稱因與姓名、年籍不詳、綽號
    「阿兄」之成年男子共同販賣甲基安非他命予陳銘耀，呂榮
    華並從中抽取部分之甲基安非他命供己施用，且該「阿兄」
    之成年男子亦提供部分海洛因予被告呂榮華施用，藉此牟利
    （參見臺灣彰化地方法院檢察署100 年度偵字第6153號偵查
    卷宗第127 至129 頁）等語。是被告就犯罪事實二（一）所
    示販賣第二級毒品部分，自有從中賺取牟利之意圖及事實，
    亦可認定。
參、論罪科刑部分
一、按甲基安非他命為毒品危害防制條例第2 條第2 項第2 款所
    列管之第一級、第二毒品，任何人不得非法持有、轉讓、販
    賣。又按甲基安非他命等成分屬安非他命類藥品，業經行政
    院衛生署75年7 月11日衛署藥字第597627號公告，為有效管
    理安非他命類藥品與其衍生物之冊類及其製劑，重申公告禁
    止使用，而認屬藥事法規之禁藥（即藥事法第22條第1 款所
    稱之「經中央衛生主管機關明令公告禁止製造、調劑、輸入
    、輸出、販賣或陳列之毒害藥品」）。再查藥事法第83條第
    1 項法定刑為7 年以下有期徒刑，得併科新臺幣5 百萬元以
    下罰金，較毒品危害防制條例第8 條第2 項之法定刑為重，
    藥事法第83條第1 項係於95年5 月30日修正公佈，同年7 月
    1 日施行，為毒品危害防制條例之後法。毒品之範圍尚包括
    影響精神物質與其製品，而藥事之管理，亦非僅止於藥品之
    管理，又毒品未必係經公告之禁藥，禁藥亦未必為毒品，毒
    品危害防制條例與藥事法二者，並無必然之特別法與普通法
    關係，故除有轉讓之第二級毒品達毒品危害防制條例第8 條
    第6 項之一定數量，經依法加重後之法定刑較藥事法第83條
    第1 項之法定刑為重之情形外，因藥事法第83條第1 項為後
    法，且為重法，應優先適用藥事法處罰（臺灣高等法院暨所
    屬法院94年法律座談會刑事類提案第8 號結論，最高法院96
    年度臺上字第3582號判決意旨參照）。本件被告如犯罪事實
    欄二（二）所示轉讓之第二級毒品甲基安非他命數量僅約1
    千元之數量，並未達上開毒品淨重已逾轉讓毒品加重其刑之
    數量標準第2 條所定之淨重10公克標準，參照上開說明，被
    告此部分轉讓甲基安非他命之行為，自應適用藥事法第83條
    第1 項之規定論罪。是核被告就犯罪事實欄二（一）所為，
    係犯毒品危害防制條例第4 條第2 項販賣第二級毒品罪；就
    事實欄二（二）所為，係犯藥事法第83條第1 項轉讓禁藥罪
    。被告基於販賣、轉讓之目的而分別持有第二級毒品、禁藥
    甲基安非他命之低度行為，各應為販賣、轉讓之高度行為所
    吸收，均不另論罪。被告就犯罪事實欄二（一）所示之販賣
    第二級毒品犯行，與姓名、年籍不詳、綽號「阿兄」之成年
    男子有犯意聯絡及行為分擔，應論以共同正犯。被告所犯上
    開1 次販賣第二級毒品罪及1 次轉讓禁藥罪間，犯意各別，
    行為互殊，應分論併罰。
二、又按犯毒品危害防制條例第4 條至第8 條之罪於偵查及審判
    中均自白者，減輕其刑，毒品危害防制條例第17條第2 項定
    有明文。至所謂自白，乃被告對自己犯罪事實之全部或一部
    之供述之謂，被告所供述者，不必限於構成要件該當事實，
    即除供述構成要件該當事實之外，另外主張違法阻卻事由或
    責任阻卻事由，猶不失為自白（最高法院93年度臺上字第
    2870號判決要旨參照）。是被告就如犯罪事實二（一）所示
    之販賣第二級毒品甲基安非他命之犯罪事實，業據被告於警
    詢、偵訊中及本院審理時皆自白犯罪，已如前述，應依毒品
    危害防制條例第17條第2 項之規定減輕其刑。至（修正後）
    毒品危害防制條例第17條第2 項增列「犯第4 條至第8 條之
    罪於偵查及審判中均自白者，減輕其刑」之規定，對於在偵
    查及審判中均自白犯毒品條例第4 條至第8 條之罪者，明定
    應減輕其刑。但不同刑罰法律間具有法條競合關係者，法院
    應本於法律整體適用不得割裂原則而為比較適用。本案被告
    就如犯罪事實二（二）所示轉讓甲基安非他命之犯行，具藥
    事法第83條第1 項與毒品危害防制條例第8 條第2 項規定間
    之法條競合關係，而應適用法定刑較重之藥事法第83條第1
    項之規定論處，已如前述，被告雖分別於偵查及審判中均自
    白犯罪，然藥事法並無轉讓禁藥者，於偵查及審判中自白應
    減輕其刑之特別規定，自無從割裂適用（修正後）毒品危害
    防制條例第17條第2 項規定減輕其刑之餘地，附此敘明（最
    高法院99年度臺上字第1367、2476號判決要旨參照）。
三、再按刑之量定，為求個案裁判之妥當性，法律固賦予法院裁
    量權，但此項裁量權之行使，除應依刑法第57條規定，審酌
    行為人及其行為等一切情狀，為整體之評價，並應顧及比例
    原則與平等原則，使罪刑均衡，輕重得宜，以契合社會之法
    律感情。又刑法第59條規定犯罪之情狀可憫恕者，得酌量減
    輕其刑，其所謂「犯罪之情狀」，與同法第57條規定科刑時
    應審酌之一切情狀，並非有截然不同之領域，於裁判上酌減
    其刑時，應就犯罪一切情狀（包括第57條所列舉之10款事項
    ），予以全盤考量，審酌其犯罪有無可憫恕之事由（即有無
    特殊之原因與環境，在客觀上足以引起一般同情，以及宣告
    法定最低度刑，是否猶嫌過重等等），以為判斷（參照最高
    法院95年度臺上字第6157號判決)。毒品危害防制條例第4條
    第2 項，其法定最輕本刑為7 年以上有期徒刑或無期徒刑，
    刑度可謂重大。然同為販賣第二級毒品之人，其原因動機不
    一，犯罪情節未必盡同，或有大盤毒梟者，亦有中、小盤之
    分，甚或僅止於吸毒者友儕間為求互通有無之有償轉讓者亦
    有之，所造成危害社會之程度自屬有異，法律科處此類犯罪
    ，所規定之法定最低本刑卻均相同，顯有違「罰當其罪」之
    原則。職是之故，若審酌個案情狀，認為處以法定最低刑度
    以下，即可收懲儆之效，並足以達到防衛社會目的者，自非
    不可依客觀之犯行與主觀之惡性二者加以考量其情狀，是否
    有可憫恕之處，適用刑法第59條之規定酌量減輕其刑，期使
    個案裁判之量刑，能斟酌至當，符合比例原則。揆之本案卷
    證資料，被告呂榮華就販賣第二級毒品甲基安非他命予他人
    之次數僅1 次，對象為1 人，販賣之金額為1 千5 百元，其
    重量至多僅得供施用數次，其實際販售之毒品數量，較諸販
    毒集團尚屬零星小額，其販售數量及販賣所得金額尚非鉅額
    ，且其僅係單純販賣交易毒品，並無施用強暴、脅迫之不法
    手段，更無向購買毒品之人積極催討交易款項，以其情節而
    論，其惡性尚不如專以販賣毒品維生之販毒集團重大，其既
    非販賣毒品之大盤或中盤商，其販賣毒品之行為尚未造成無
    可彌補之鉅大危害。觀諸其造成社會整體侵害之程度尚非鉅
    大，就如犯罪事實二（一）所示犯行，若科處最輕法定本刑
    ，仍顯屬情輕法重，衡其犯罪情狀在客觀上顯非不可憫恕，
    本院依被告呂榮華客觀之犯行與主觀之惡性二者加以考量其
    犯罪情狀，就其如犯罪事實二（一）所示犯行，爰依刑法第
    59條之規定減輕其刑。
四、爰審酌被告明知施用甲基安非他命容易成癮，濫行施用，非
    但對施用者身心造成傷害，而因其成癮性，常使施用者經濟
    地位發生實質改變而處於劣勢，容易造成家庭破裂戕害國力
    ，為國家嚴格查禁之違禁物，仍不顧其販賣、轉讓對象可能
    面臨之困境，竟仍販賣、轉讓甲基安非他命予他人，危害他
    人及社會匪淺，暨考量其犯罪動機、手段、目的、智識程度
    、生活狀況及考量被告犯後態度、於偵審中承認犯行等一切
    情狀，分別量處如主文所示之刑，並定其應執行之刑。
五、按毒品危害防制條例第19條第1 項規定，犯第4 條之罪者，
    其供犯罪所用或因犯罪所得之財物，均沒收之，如全部或一
    部不能沒收時，追徵其價額或以其財產抵償之。但該條項並
    無如同條例第18條第1 項所定「不問屬於犯人與否，沒收之
    」之明文，自屬相對沒收主義之立法。是其應沒收之物，應
    以屬被告所有者為限。又該規定所稱「追徵其價額」者，係
    指所沒收之物為金錢以外之其他財物而無法沒收時，應追徵
    其價額，使其繳納與原物相當之價額。如所得財物為金錢而
    無法沒收時，始應「以其財產抵償之」（最高法院95年度臺
    上字第305 號判決要旨參照）。亦即，按毒品危害防制條例
    第19條第1 項規定性質上係沒收之補充規定。其屬於本條所
    定沒收之標的，如得以直接沒收者，判決主文僅宣告沒收即
    可，不生「追徵其價額」或「以其財產抵償之」問題，須沒
    收之標的全部或一部不能沒收時，始生「追徵其價額」或「
    以其財產抵償之」選項問題。而「追徵其價額」或「以其財
    產抵償之」係屬兩種選項，分別係針對現行貨幣以外之其他
    財產與現行貨幣而言。本規定所稱「追徵其價額」者，係指
    所沒收之物為金錢以外之其他財物而無法沒收時，因其實際
    價值不確定，應追徵其價額，使其繳納與原物相當之價額，
    並無以其財產抵償之問題。倘嗣後追徵其金錢價額，不得結
    果而須以其財產抵償者，要屬行政執行機關依強制執行之法
    律之執行問題，即無不能執行之情形，自毋庸諭知「或以其
    財產抵償之」。如不能沒收之沒收標的為金錢時，因價值確
    定，判決主文直接宣告「以其財產抵償之」即可，不發生追
    徵價額之問題（最高法院99年6 月29日99年度第5 次刑事庭
    會議( 二) 決議要旨參照）。至毒品危害防制條例第19條規
    定，所稱因犯罪所得之物，自以實際所得者為限，苟無所得
    或尚未取得者，自無從為沒收追繳之諭知（最高法院89年度
    臺上字第3434號判決要旨參照）。又毒品危害防制條例第19
    條第1 項固規定「犯第4 條至第9 條、第12條、第13條或第
    14條第1 項、第2 項之罪者，其供犯罪所用或因犯罪所得之
    財物，均沒收之，如全部或一部不能沒收時，追徵其價額或
    以其財產抵償之」。但共同正犯之犯罪所得為現款時，因係
    合併計算，且於全部或一部不能沒收時，以其財產抵償之，
    為避免執行時發生重複沒收、抵償之情形，故各共同正犯之
    間係採連帶沒收主義，於裁判時僅諭知連帶沒收，不得就全
    體共同正犯之總所得，對各該共同正犯分別重複諭知沒收（
    最高法院95年度臺上字第6051號判決要旨參照）；又按刑罰
    法令關於沒收之規定，有採職權沒收主義與義務沒收主義。
    職權沒收，指法院就屬於被告所有，並供犯罪所用或因犯罪
    所得之物，仍得本於職權為斟酌沒收與否之宣告，例如刑法
    第38條第1 項第2 款、第3 款、第3 項前段等屬之。義務沒
    收，又可分為絕對義務沒收與相對義務沒收二者。前者指凡
    法條規定「不問屬於犯人與否，沒收之」者屬之，法院就此
    等之物，無審酌餘地，除已證明滅失者外，不問屬於犯人與
    否或有無查扣，均應沒收之；後者指凡供犯罪所用或因犯罪
    所得之物，均應予以沒收，但仍以屬於被告或共犯所有者為
    限。經查：
  (一)被告就如犯罪事實二（一）所示販賣第2 級毒品甲基安非他
    命所得1 千5 百元，業經陳銘耀交付予被告，再由被告轉交
    予姓名、年籍不詳、綽號「阿兄」之成年男子收受，已如前
    述，屬被告與共犯販賣所得之財物，應依毒品危害防制條例
    第19條第1 項之規定宣告連帶沒收，如全部或一部不能沒收
    時，以其等財產連帶抵償之。
  (二)扣案如附表編號5 所示之行動電話1 支（內含0000000000號
    SIM 卡1 張）係被告所有之物，且供其作為販賣甲基安非他
    命及轉讓禁藥罪所用之物，此有0000000000號行動電話申辦
    人資料查詢單1 紙在卷可稽（見100 年度偵字第6564號卷第
    53頁），且據被告於本院審理時供承在卷，爰依刑法第38條
    第1項第2款之規定宣告沒收。
  (三)至扣案如附表編號3 所示之海洛因2 包，雖係違禁物，惟與
    本案販賣、轉讓甲基安非他命之犯行無關，而其餘附表編號
    1 、2 、4 、6 、7 所示之物品，雖均為被告所有，惟均與
    本案之販賣、轉讓甲基安非他命之犯行無關，爰均不另宣告
    沒收，附此敘明。
據上論斷，應依刑事訴訟法第299 條第1 項前段，毒品危害防制
條例第4 條第2 項、第17條第2 項、第19條第1 項，藥事法第83
條第1 項，刑法第11條、第28條、第59條、第38條第1 項第2 款
、第51條第5 款，判決如主文。
本案經檢察官楊聰輝到庭執行職務。
中    華    民    國   100    年    9     月    7     日
                    刑事第九庭    審判長法官  蕭文學
                                  法      官  鮑慧忠
                                  法      官  黃齡玉
以上正本證明與原本無異。
如不服本判決應於收受判決後10日內向本院提出上訴書狀，並應
敘述具體理由；其未敘述上訴理由者，應於上訴期間屆滿後20日
內向本院補提理由書（均須按他造當事人之人數附繕本）「切勿
逕送上級法院」。
中    華    民    國   100    年    9     月    7     日
                                      書記官  李噯靜
附錄本案論罪科刑法條全文：
毒品危害防制條例第4條
製造、運輸、販賣第一級毒品者，處死刑或無期徒刑；處無期徒
刑者，得併科新臺幣 2 千萬元以下罰金。
製造、運輸、販賣第二級毒品者，處無期徒刑或 7 年以上有期
徒刑，得併科新臺幣 1 千萬元以下罰金。
製造、運輸、販賣第三級毒品者，處 5 年以上有期徒刑，得併
科新臺幣 7 百萬元以下罰金。
製造、運輸、販賣第四級毒品者，處 3 年以上 10 年以下有期
徒刑，得併科新臺幣 3 百萬元以下罰金。
製造、運輸、販賣專供製造或施用毒品之器具者，處 1 年以上
7 年以下有期徒刑，得併科新臺幣 1 百萬元以下罰金。
前五項之未遂犯罰之。
┌──┬─────────┬────┬──────┬────────┐
│編號│  扣案物品名稱    │  數量  │  所有人    │  備        註  │
├──┼─────────┼────┼──────┼────────┤
│ 1  │注射針筒          │  2支   │  呂榮華    │吸食海洛因用，與│
│    │                  │        │            │販賣、轉讓毒品無│
│    │                  │        │            │關              │
├──┼─────────┼────┼──────┼────────┤
│ 2  │甲基安非他命吸食器│  1組   │  呂榮華    │吸食甲基安非他命│
│    │                  │        │            │用，與販賣、轉讓│
│    │                  │        │            │毒品無關        │
├──┼─────────┼────┼──────┼────────┤
│ 3  │海洛因            │  2包   │  呂榮華    │吸食用，與販賣、│
│    │                  │        │            │轉讓毒品無關    │
├──┼─────────┼────┼──────┼────────┤
│ 4  │UTEC行動電話（內含│  1支   │  呂榮華    │與販賣、轉讓毒品│
│    │0000000000號SIM 卡│        │            │無關            │
│    │）                │        │            │                │
├──┼─────────┼────┼──────┼────────┤
│ 5  │ANYCALL 行動電話（│  1支   │   呂榮華   │聯絡販賣、轉讓毒│
│    │內含0000000000號SI│        │            │品所使用        │
│    │M卡）             │        │            │                │
├──┼─────────┼────┼──────┼────────┤
│ 6  │ANYCALL 行動電話（│  1支   │   呂榮華   │與販賣、轉讓毒品│
│    │內含0000000000號SI│        │            │無關            │
│    │M卡）             │        │            │                │
├──┼─────────┼────┼──────┼────────┤
│ 7  │夾鍊袋            │  2包   │   呂榮華   │用以蒐集便利商店│
│    │                  │        │            │點數兌換贈品用，│
│    │                  │        │            │與販賣、轉讓毒品│
│    │                  │        │            │無關            │
└──┴─────────┴────┴──────┴────────┘